【裁判字號】    89,易,4215
【裁判日期】    891023
【裁判案由】    電子遊戲場業管理條例
【裁判全文】
臺灣高雄地方法院刑事判決                        八十九年度易字第四二一五號
    公  訴  人  臺灣高雄地方法院檢察署檢察官
    被      告  甲○○
右列被告因電子遊戲場業管理條例案件，經檢察官聲請簡易判決處刑（八十九年度偵
字第一０五四一號），後由本院高雄簡易庭移送本院依通常程序審理（八十九年度雄
簡字第七一八號），本院判決如左：
    主  文
甲○○無罪。
    理  由
一、公訴意旨略以：被告甲○○未依電子遊戲場業管理條例辦理營利事業登記，仍基
    於營利之概括犯意，自民國八十九年二月十五日起，在高雄市○○區○○路二號
    前騎樓等地，經營「ＴＡＬＫ泡沫紅茶站」，並以流動攤販之方式在該攤位兩旁
    擺設娛樂類電子遊戲機八台供不特定人消費打玩，而經營電子遊戲場業，嗣於同
    年四月二十六日二十二時四十二分許，為警當場查獲，因認被告所為係違反電子
    遊戲場業管理條例第十五條之規定，應一同條例第二十二條規定處罰。
二、按犯罪事實應依證據認定之，無證據不得推定其犯罪事實，刑事訴訟法第一百五
    十四條定有明文。又認定不利於被告之事實，須依積極證據，苟積極證據不足為
    不利於被告事實之認定時，即應為有利於被告之認定，更不必有何有利之證據。
    另刑事訴訟法上所謂認定犯罪事實之證據，係指足以認定被告確有犯罪行為之積
    極證據而言，該項證據自須適合於被告犯罪事實之認定，始得採為斷罪資料（最
    高法院三十年上字第八一六號判例、最高法院二十九年上字第三一０五號判例參
    照）。
三、公訴人認被告甲○○涉犯上開罪嫌，無非係以被告之自白及高雄市政府警察局左
    營分局營業場所臨檢紀錄表一紙為其論罪依據。訊據被告甲○○固坦承有以流動
    攤販方式，在其經營之「ＴＡＬＫ泡沫紅茶站」兩旁，擺設娛樂類電子遊戲機八
    台供不特定顧客打玩，且未辦理營利事業登記之事實，惟查：
    (一)依電子遊戲場業管理條例第二十二條規定，違反同條例第十五條「未依本條例
      規定辦理營利事業者登記，不得經營電子遊戲場業。」之規定者，固應科以刑
      罰，然依同條例第十條第一項、第十一條第一項所定「經營電子遊戲場業，應
  依公司法或商業登記法辦理公司或商業登記」、「電子遊戲場業於申請營利事
      業登記、遷址或增加電子遊戲場業營業項目登記時，除應依相關法令辦理外，
      應向直轄市、縣（市）主管機關申請核發營利事業登記證及營業級別證，並辦
      理下列事項之登記：一、營業級別。二、機具類別。三、營業場所管理人。四
      、營業場所地址。」內容觀之，經營電子遊戲場業應依相關規定辦理營利事業
      登記。另按商業登記法第四條規定：「左列各款小規模商業，得免依本法申請
      登記：一、攤販。‧‧‧」；又營利事業登記管理規則第二條規定：「營利事
      業之登記，依本規則辦理之。本規則未規定者，適用其他有關法令之規定。」
      ，而同規則第三條第二項規定：「營利事業之管理處、公司、事務所、工廠、
      保養廠、工作場、機房、倉棧、礦場建築工程場所、展售場所、聯絡處、辦事
      處、服務站、營業所、分店、門市部、拍賣場及類似之其他固定營業場所如對
      外經營，應於開始營業前依本規則規定，分別向該管機關申請營業登記。」；
      再按所得稅法第十一條第二項亦規定：「本法所稱營利事業，係指公營、私營
      或公私合營，以營利為目的，具備營業牌號或場所之獨資、合夥或公私及其他
      組織方式之工、商、農、林、漁、牧、礦、冶等營利事業。」。綜上觀之，小
      規模且無固定營業場所之流動性攤販，依商業登記法之規定，免辦登記，且非
      屬營利事業登記管理規則及所得稅法所規範之營利事業，再參以電子遊戲場業
      管理條例第八條規定其營業場場所位置、建築物之構造、設備及場所之消防設
      備，第九條第二項規定「建築基地」境界線之直線測量，第十三條規定應投保
      公共意外責任險等規定，無固定場所之攤販，應非電子遊戲場業管理條例所規
      範之對象。
    (二)被告曾於八十九年五月二十六日三時四十分許，在高雄市○○區○○路一二二
      號前騎樓，遭警查獲在「ＴＡＬＫ泡沫紅茶站」兩旁擺設電動機具一節，有高
      雄市政府八十九年六月八日高市府建二字第一八五八四號函附卷可按，且參之
      高雄市政府警察局左營分局八十九年四月二十六日之營業場所臨檢紀錄，足認
      被告供稱「ＴＡＬＫ泡沫紅茶站」僅為攤子，可以移來移去，機具擺在攤位兩
      旁等語，應堪採信。被告既係以流動攤販方式擺設娛樂性電動機具，並無店面
      ，且營業完畢即將電子遊戲機具收回，而無固定營業場所，依前所述，本無須
      辦理營利事業登記，應非電子遊戲場業管理條例所欲規範之營利事業，自難認
      其有違反電子遊戲場業管理條例第十五條規定之情事。此外，本院復查無其他
      積極證據足資審認被告有何公訴人所指之違反電子遊戲場業管理條例之犯行，
      依法自應為被告無罪之諭知。
四、本件起訴部分既經諭知無罪，則檢察官另以與本件有連續犯關係而函請併案審理
    部分（八十九年度偵字第一二九八三號），本院即無法併予審理，應退回檢察官
    另行依法偵辦。
據上論斷，應依刑事訴訟法第三百零一條第一項，判決如主文。
中      華      民      國    八十九    年      十      月    二十三    日
                                  臺灣高雄地方法院刑事第一庭
                                        法  官  黃  悅  璇
右正本證明與原本無異。
如不服本判決，應於判決送達後十日內，向本院提出上訴狀。
                                        書記官  沈      蘊
中    華    民    國      八十九      年      十      月    二十四      日


司法院資訊處製作；財團法人民間司法改革基金會備份。
